臺灣屏東地方法院民事裁定　　　　　　100年度監宣字第141號
聲　請　人　李素華
相　對　人　楊繕榕
上列聲請人聲請監護宣告事件，本院裁定如下：
    主  文
宣告楊繕榕（女、民國○○年○ 月○○日生、身分證統一編號：Ｚ000
000000號）為受監護宣告人。
選定李素華（女、民國○○年○○月○○日生、身分證統一編號：Ｚ000
000000號）為受監護宣告之人楊繕榕之監護人。
指定楊朝欽（男、民國○○年○ 月○ 日生、身分證統一編號：Ｚ000
000000號）為會同開具財產清冊之人。
聲請費用新臺幣壹仟元由受監護宣告之人負擔。
    理  由
一、聲請意旨略以：聲請人李素華之女即相對人楊繕榕（女，民
    國○○年○ 月○○日生，身分證統一編號：Ｚ000000000號，住屏
    東縣萬丹鄉○○路○段420 巷17號）因罹患重度智能障礙等
    病症，雖經延醫診治仍無起色，已至不能處理自己事務之程
    度，為此依民法第14條之規定，聲請宣告相對人為受監護宣
    告人等語。
二、聲請人主張上開各情，業據其提出戶籍謄本、中華民國身分
    證影本、身心障礙手冊影本等件為證，並經本院前往屏安醫
    院，於鑑定人黃文翔醫師前點呼相對人，並詢問其姓名、年
    籍等問題，其有反應，然無法言語。本院另就相對人之精神
    及心智狀況訊問鑑定人，經鑑定人鑑定結果，認相對人自幼
    年即被發現有發展遲緩之現象，都是在啟智班就讀，經高雄
    市市立凱旋醫院檢查診斷罹患智能不足、過動症、自閉症、
    腦性麻痺及小腦空缺等疾病，最近轉往屏東市伯大尼養護中
    心接受長期照顧迄今。個案四肢行動遲緩，但是無法靜坐，
    眼神呆滯、目光茫然，無法發出聲音與人做口語溝通，坐立
    不安。會談中個案無法了解他人之意思表達，對他人之意思
    表達無法正確回應，亦無法以肢體語言表達個人意志。個案
    不會認字，也不會寫字，長短期記憶能力喪失殆盡，注意力
    不集中，無法完成簡單之數字計算，現實判斷能力不佳，對
    於金錢與數字無概念，認知功能嚴重受損，僅能辨識少數家
    人，日常生活可以自己進食，然沐浴、大小便、更衣等均完
    全無法自理，且完全無處理財產之能力。個案各項功能退化
    嚴重，生活完全無自理能力，必須長期依賴家人、醫療或養
    護機構照顧，個案目前已經處於重度智能不足狀態因而導致
    個人認知功能嚴重失能，為意思表示或受意思表示或辨識其
    意思表示效果之能力幾乎完全喪失，此外也已經完全失去行
    為能力，無法獨力處理個人事務與從事個人財務管理，建議
    個案應已達到監護宣告之標準等情，有本院100 年11月7 日
    訊問筆錄、屏安醫院100 年11月7 日屏安醫字第（100 ）04
    86號函附之精神鑑定報告書1 份在卷可憑。本院綜合上開勘
    驗結果及鑑定人之意見，認相對人確因精神障礙，致不能為
    意思表示或受意思表示之程度，故聲請人聲請對相對人為監
    護之宣告，為有理由，應予准許。
三、按受監護宣告之人應置監護人；法院為監護之宣告時，應依
    職權就配偶、四親等內之親屬、最近一年有同居事實之其他
    親屬、主管機關、社會福利機構或其他適當之人選定一人或
    數人為監護人，並同時指定會同開具財產清冊之人；法院選
    定監護人時，應依受監護宣告之人之最佳利益，優先考量受
    監護宣告之人之意見，審酌一切情狀，並注意下列事項：一
    、受監護宣告之人之身心狀態與生活及財產狀況。二、受監
    護宣告之人與其配偶、子女或其他共同生活之人間之情感狀
    況。三、監護人之職業、經歷、意見及其與受監護宣告之人
    之利害關係。四、法人為監護人時，其事業之種類與內容，
    法人及其代表人與受監護宣告之人之利害關係，修正後之民
    法第1110條、第1111條第1 項、第1111條之1 定有明文。
四、查相對人自罹病後主要係由聲請人協助照顧及處理金錢相關
    事宜，此據證人即相對人胞兄楊朝欽證述屬實，本院審酌聲
    請人為相對人之母，最近親屬即相對人之胞兄楊朝欽亦同意
    由聲請人擔任相對人之監護人，是由聲請人負責護養及照顧
    相對人並管理其財產，應能符合相對人之最佳利益，爰選定
    聲請人為監護人。另依上開規定，法院於選定監護人時，應
    同時指定會同開具財產清冊之人，及依民法第1113條準用同
    法第1099條之規定，監護開始時，監護人對於受監護人之財
    產，應依規定會同遺囑指定、當地直轄市、縣（市）政府指
    派或法院指定之人，於2 個月內開具財產清冊，並陳報法院
    。為使聲請人得於期限內開具財產清冊並陳報法院，並衡酌
    楊朝欽係相對人之胞兄，平日亦會協助處理相對人事務，上
    開親屬亦同意由其擔任會同開具財產清冊之人，爰併指定楊
    朝欽為會同開具財產清冊之人。
五、依民事訴訟法第608 條第1 項，非訟事件法第24條第1 項，
    裁定如主文。
中    華    民    國   100    年    11    月    23    日
                        家事庭  法  官  張以岳
以上正本係照原本作成。
如不服本裁定關於選定監護人及指定會同開具財產清冊之人等部
分，應於送達後10日內向本院提出抗告狀，並繳納抗告費新臺幣
1,000元；其餘關於宣告監護之部分，不得抗告。
中    華    民    國   100    年    11    月    24    日
                                書記官  胡世瑩